【裁判字號】    98,財管,59
【裁判日期】    990105
【裁判案由】    選任遺產管理人
【裁判全文】
臺灣雲林地方法院民事裁定              98年度財管字第59號
聲  請  人  林振田
利害關係人  財政部國有財產局臺灣中區辦事處雲林分處
代  表  人  陸恒寧
上列聲請人聲請對被繼承人曾清和選任遺產管理人事件，本院裁
定如下：
    主  文
選任財政部國有財產局臺灣中區辦事處雲林分處為被繼承人曾清
和之遺產管理人。
准對被繼承人曾清和（男、民國30年03月03日出生，最後住所：
雲林縣二崙鄉○○村○○鄰○○路370 號，民國97年06月04日死亡
）之繼承人為承認繼承之公示催告。
被繼承人曾清和之繼承人應自前項公示催告最後登載新聞紙之日
起，六個月內承認繼承，上述期限屆滿，無繼承人承認繼承時，
被繼承人曾清和之遺產，於清償債權，並交付遺贈物後，如有賸
餘即歸屬國庫。
程序費用由被繼承人曾清和之遺產負擔。
    理  由
一、本件聲請意旨略以：被繼承人曾清和前以其雲林縣二崙鄉○
    ○○段大北園小段第444 、451 、452 地號土地設定最高限
    額抵押新臺幣（下同）432 萬元予雲林縣二崙鄉農會以擔保
    其債權得受清償，聲請人受讓自雲林縣二崙鄉農會對被繼承
    人曾清和之債權，然被繼承人曾清和於97年06月04日死亡，
    其仍有債權尚未清償，而其繼承人均已於期間內聲明拋棄繼
    承，其親屬會議亦未於一個月內選定遺產管理人，致聲請人
    對其遺產無法行使權利，故爰依民法第1178條之規定，請求
    選任遺產管理人，俾便管理遺產，以維權益等語。
二、按繼承開始時，繼承人之有無不明，而無親屬會議或親屬會
    議未於一個月內選定遺產管理人者，利害關係人或檢察官得
    聲請法院選任遺產管理人，並由法院依公示催告程序，定六
    個月以上之期限，公告繼承人，命其於期限內承認繼承；又
    被繼承人之所有繼承人均拋棄其繼承權者，亦準用關於無人
    承認繼承之規定，民法第1177條、第1178條第2 項、第1176
    條第6 項分別定有明文。
三、本件聲請人主張之上開事實，業據其提出他項權利證明書影
    本、本院97年08月01日雲院隆家馨決97繼字第667 號函影本
    、本院98年09月21日雲院明家馨決97繼字第667 號函影本、
    土地抵押權移轉契約書影本、戶籍謄本等件為證，復經本院
    依職權調閱本院97年度繼字第667 號拋棄繼承裁定書查核無
    誤，堪信為真實。從而，聲請人以債權人之利害關係人身分
    聲請選任被繼承人曾清和之遺產管理人，核與首揭規定尚無
    不合。
四、本院審酌本件被繼承人曾清和之繼承人既均已拋棄繼承，而
    拋棄繼承既為民法所規定繼承人之權利，一經行使後，就其
    與被繼承人間之財產關係即行斷絕。是法定繼承人既已拋棄
    繼承，應無再擔任遺產管理人之主觀意願，難免因其無意管
    理而影響管理事務之進行，與遺產管理之本意即不相符。況
    法定繼承人一般客觀上多缺乏遺產管理之專業知識及管理能
    力，難認屬適當之遺產管理人之人選。相對於此，國有財產
    局係國有財產之管理機關，對於遺產管理之法律程序亦較一
    般民眾熟悉，復有相當之專業能力足以勝任管理職務，顯較
    其他已無繼承意願而拋棄繼承之人為適當。再者，被繼承人
    之遺產，倘無人承認繼承時，將於清償債權，交付遺贈物後
    ，歸屬國庫，則職司國有財產管理之有關機關，當係適合擔
    任遺產管理之人。此外，被繼承人之遺產目前呈休耕狀態，
    且無人占有使用，有土地現狀陳報狀在卷可按，並無更為適
    任遺產管理之人，從而，本院爰選任財政部國有財產局臺灣
    中區辦事處雲林分處為被繼承人曾清和之遺產管理人，並依
    法為承認繼承之公示催告。
五、依非訟事件法第21條第1 項前段、民法第1150條前段，裁定
    如主文。
中    華    民    國    99    年    1     月    5    日
                  家事法庭法  官  潘雅惠
以上正本係照原本作成。
如對本裁定抗告，應於裁定送達後10日內向本院提出抗告狀（須
附繕本），並依法繳納抗告費用新臺幣1,000元。
中    華    民    國    99    年    1     月    5    日
                          書記官  陳美華

司法院資訊處製作；財團法人民間司法改革基金會備份。
